臺灣雲林地方法院民事判決　　　　　　
                                   110年度六簡字第152號
原      告  周陳成  


被      告  黃天成  
            沈茂松(即黃許職繼承人)

            黃奎(即黃許職繼承人)


            楊沈掽頭(即黃許職繼承人)

            沈水文(即黃許職繼承人)

            林沈榮(即黃許職繼承人)


            林清江(即黃許職繼承人)

            林財旺(即黃許職繼承人)

            林財䘵(即黃許職繼承人)


            林財印(即黃許職繼承人)

            林清秀(即黃許職繼承人)


上列當事人間分割共有物事件，於民國110 年9 月9 日言詞辯論
終結，本院判決如下：
    主  文
被告沈茂松、黃奎、楊沈掽頭、沈水文、林沈榮、林清江、林財
旺、林財䘵、林財印、林清秀應就被繼承人黃許職所有坐落雲林
縣○○鎮○○段0000地號、面積1,037平方公尺，應有部分6分之1，
辦理繼承登記。
兩造共有坐落雲林縣○○鎮○○段0000地號、面積1,037平方公尺之
土地准予變價分割，其賣得價金按附表所示兩造應有部分比例分
配。
訴訟費用之負擔如附表所示。
　　    事實及理由
壹、程序方面：
    本件被告黃天成、黃奎、楊沈掽頭、沈水文、林清江、林財
    䘵、林財印、林清秀等人經合法通知，未於最後言詞辯論期
    日到場，核無民事訴訟法第386 條各款所列情形，爰依原告
    之聲請，由其一造辯論而為判決。
貳、實體方面：
一、原告起訴主張：緣座落斗南鎮林子段1032地號、面積1,037
    平方公尺土地(下稱系爭土地)，系爭土地迄今仍保持共有，
    而兩造間並未定有不能分割之期限，亦無目物之使用目的，
    不能分割之情形，又糸爭土地為特定農業區、農牧用地，面
    積僅有1,037平方公尺，若以原物分割，各共有人分得之土
    地面積零碎，不易農事耕作使用，而失原有土地之整體經濟
    價值，故原告認為若採行變價分割，基於市場之由競爭，可
    使土地得以整筆統一出售，自得提高土地之交換及利用(價
    值，並以該等土地賣得之價金分配予兩造，對各共有人均屬
    有利，且若兩造願意取得系爭土地之全部所有權亦可於變價
    中出價承買，自屬妥適之分割方法，爰提起本件訴訟。又本
    件共有人之一黃許職已過世，其繼承人有被告沈茂松、黃奎
    、黃奎、楊沈掽頭、沈水文、林沈榮、林清江、林財旺、林
    財祿、林財印、林清秀等10人(以下簡稱被告沈茂松等10人)
    ，被告沈茂松等10人怠於辦理繼承登記，爰請求被告沈茂松
    等10人就黃許職所遺系爭土地之應有部份辦理繼承登記等語
    ，並聲明：如主文第1、2項所示。
二、被告部分：
㈠、被告沈茂松部分：沒有意見。
㈡、被告林沈榮部分：沒有意見。
㈢、被告林財旺部分：沒有意見。
㈣、被告黃奎、沈水文、林財䘵、林財印、林清秀未於最後言詞辯
    論期日到場，惟據渠等其以前陳述略以：沒有意見。
㈤、被告黃天成、楊沈掽頭、林清江未於言詞辯論期日到場，亦
    未提出書狀為任何聲明或陳述。
三、本院之判斷：
㈠、按各共有人，除法令另有規定外，得隨時請求分割共有物，
    但因物之使用目的不能分割或契約訂有不分割之期限者，不
    在此限。又分割之方法不能協議決定者，法院得因任何共有
    人之請求，為分割共有物之裁判，民法第823 條第1 項、第
    824 條第2 項前段分別定有明文。又繼承人有數人時，在分
    割遺產前，各繼承人對於遺產全部為公同共有；因繼承、強
    制執行、公用徵收或法院之判決，於登記前已取得不動產物
    權者，非經登記，不得處分其物權。民法第1151條、第759
    條亦定有明文。共有之不動產之共有人中一人死亡，他共有
    人請求分割共有物時，為求訴訟之經濟起見，可許原告就請
    求繼承登記及分割共有物之訴合併提起，即以一訴請求該死
    亡之共有人之繼承人辦理繼承登記後，與原告及其餘共有人
    分割共有之不動產（最高法院69年台上字第1134號判決要旨
    、70年度第2 次民事庭會議決議意旨參照）。查系爭土地，
    為兩造共有，有上開土地登記第一類謄本在卷可稽，而原告
    主張分割之土地，並無不為分割期限之約定，亦無使用目的
    上不能分割之情事，則原告依上開規定，訴請分割系爭土地
    ，核屬有據，應予准許。再系爭土地之共有人黃許職於91年
    6 月13日死亡，繼承人為被告沈茂松、黃奎、楊沈掽頭、沈
    水文、林沈榮、林清江、林財旺、林財䘵、林財印、林清秀
    迄今均未辦理繼承登記之事實，業據原告提出上開土地登記
    第1 類謄本、繼承系統表及戶籍謄本等件為證，是原告上開
    主張可信為真實。從而，原告於本件分割共有物之訴，一併
    請求本院命原登記共有人黃許職之繼承人即沈茂松、黃奎、
    楊沈掽頭、沈水文、林沈榮、林清江、林財旺、林財䘵、林
    財印、林清秀，就上開土地應有部分辦理繼承登記後，再與
    原告及其餘共有人裁判分割系爭土地，為求訴訟經濟，揆諸
    上開最高法院判例及決議意旨，即屬正當，亦應准許，爰判
    決如主文第１項所示。
㈡、按請求共有物之分割，應由法院依民法第824 條命為適當之
    分配，不受當事人主張之拘束。又法院為裁判分割時，應顧
    及公平、當事人之聲明、應有部分之比例與實際是否相當、
    共有物之客觀情狀、性質、價格與經濟價值、共有利益、各
    共有人之主觀因素及使用現狀、利害關係等因素為綜合判斷
    。查系爭土地之使用類別為農牧用地、使用分區為特定農業
    區，有系爭地之土地第一類謄本可稽。此乃屬農業發展條例
    第3 條第11款所稱之「耕地」，而系爭土地面積為1,037平
    方公尺，即0.1037公頃，然依同條例第16條第1 項規定，每
    宗耕地分割後每人所有面積未達0.25公頃者，不得分割，是
    本件應受耕地分割後最小面積之限制，系爭土地自不得以原
    物分配之方式分配予各共有人甚明。而原物分配既有困難，
    則原告主張變賣系爭土地，並將賣得價金按兩造應有部分比
    例分配予各共有人之方式分割，即屬一符合法令之分割方式
    ，爰判決如主文第2 項所示。
㈢、按應繼分有抵押權或質權者，其權利不因共有物之分割而受
    影響。但有下列情形之一者，其權利移存於抵押人或出質人
    所分得之部分：一、權利人經共有人告知訴訟而未參加；又
    前項但書情形，於以價金分配或以金錢補償者，準用第881
    條第1 項、第2 項或第899 條第1 項規定，民法第824 條之
    1 第2 項第3 款、第3 項定有明文。經查，本件被告黃天成
    就系爭不動產應有部分設定最高限額抵押權予周陳成，而本
    院亦將本件分割共有物事件告知周陳成(見本院卷第68頁）
    ，則其最高限額抵押權在分割後應移存於被告黃天成分得部
    分，但本件因係採變價分割，故受告知人即周陳成之權利，
    依民法第824 條第3 項規定，即準用民法第881 條第1 項、
    第2 項規定對被告黃天成因系爭不動產受分配價金當然取得
    權利質權，藉以保障受告知訴訟人，即周陳成之權利，附此
    敘明。
四、本件原告請求分割共有物，本院認其主張為有理由，而准予
    分割共有土地，惟分割共有物之訴，係包括兩造之固有必要
    共同訴訟，被告應訴實因訴訟性質所不得不然，故由原告一
    方或被告一方負擔訴訟費用，顯失公平，自以由兩造即全體
    共有人依原應有部分比例負擔訴訟費用，爰諭知如主文第3
    項所示。
五、訴訟費用負擔之依據：民事訴訟法第80條之1 。
中    華    民    國   110    年    9     月    27    日
                  斗六簡易庭     法  官  温文昌
如不服本判決，應於送達後20日內向本院提出上訴狀並表明上訴
理由，如於本判決宣示後送達前提起上訴者，應於判決送達後20
日內補提上訴理由書（須按他造人數附繕本）。
中　　華　　民　　國　　110 　年　　9 　　月　　28　　日
                                 書記官  張宏清
附表：
共有人 變賣價金分配比例 訴訟費用分擔比例 沈茂松、黃奎、楊沈掽頭、沈水文、林沈榮、林清江、林財旺、林財䘵、林財印、林清秀（即黃許職繼承人） 1／6（公共同有） 1／6（公同共有） 周陳成 2／6 2／6 黃天成 3／6 3／6